【裁判字號】    92,訴,1340
【裁判日期】    920814
【裁判案由】    懲治走私條例
【裁判全文】
臺灣板橋地方法院刑事判決                        九十二年度訴字第一三四號
    公  訴  人  臺灣板橋地方法院檢察署檢察官
    被      告  甲○○
右列被告因違反懲治走私條例案件，經檢察官提起公訴（九十二年度偵字第一七八五
號），本院判決如左：
    主  文
甲○○私運管制物品進口逾公告數額，處有期徒刑參月。
    事  實
一、甲○○係豪群眾國際貿易有限公司（以下簡稱豪群眾公司）之經理，對於其在大
    陸廣東省深圳地區所購買之絨毛玩偶被（起訴書誤載為絨毛玩偶），收錄音機（
    ＹＩＡＮ）ＭＬ─二○五九、雪蓮檀香皂、縫紉機（ＳＷＩＮＧ）、ＢＢＣ收音
    機，二九六型收錄隨身聽、ＮＳＥＴＳ─九九八九Ａ收錄隨身聽、小
    縫紉機等貨物係大陸產製物品、為管制進口物品有所認識，竟基於私運逾公告數
    額之管制物品大陸產製品進入臺灣地區之犯意，於中國大陸裝櫃，並於民國九十
    年六月十六日，委由不知情之利東報關行託雅德報關有限公司（以下簡稱雅德報
    關公司）報關，經由香港進口雜貨一批，而內夾雜前開大陸產製品之絨毛玩偶被
    七百七十件，收錄音機（ＹＩＡＮ）ＭＬ─二○五九二百四十台、雪蓮檀香皂二
    千一百六十個、縫紉機（ＳＷＩＮＧ）二百台、ＢＢＣ收音機三百台，二九六型
    收錄隨身聽一百八十台、ＮＳＥＴＳ─九九八九Ａ收錄隨身聽五百二十台、小
    縫紉機一百二十八台。嗣於九十年六月二十一日晚上六時許，經內政部
    警政署保安警察第三總隊第二隊執行貨櫃落地追蹤檢查勤務，而在台北縣三重市
    ○○街六號一樓，開櫃查驗始知上情，且緝獲時完稅價格為新台幣（下同）十六
    萬八千八零一元，已逾公告管制數額十萬元。
二、案經內政部警政署保安警察第三總隊第二隊移送臺灣板橋地方法院檢察署檢察官
    偵查起訴。
    理  由
一、訊據被告甲○○固坦承有於右揭時地在大陸地區購買如事實欄所載之產品，並委
    由報關行自廣東託運至香港，再輸入台灣等情，惟矢口否認涉有右開犯行，辯稱
    ：伊不知道前開產品是大陸產製，直到進入台灣後才知道產品有大陸製之標籤，
    前開產品係託大陸員工購買的存貨，伊在裝櫃前未看過前開產品云云。經查，
  (1)前開產品係以豪群眾公司名義委由立東報關行之阮明福再委託雅德報關公司申報
    進口之事實，業據證人即雅德報關公行經理林輝貴、利東報關行負責人阮明福證
    述屬實，並有進口報單一份及財政部基隆關稅局九十二年二月十三日基普進字第
    ○九二○一○一○四九號函在卷足憑。
  (2)按行政院依懲治走私條例規定，於七十九年三月三十日以（七九）臺財字第０六
    一八一號公告，公告懲治走私條例管制物品項目及其數額，其中丙項第四款明定
    ：「匪偽物品（匪偽生產、製造、加工等之物品，有匪偽文字或圖樣之標誌，或
    雖無匪偽文字或圖樣之標誌而經鑑定確係匪偽之物品之屬之）」。查前開產品係
    大陸產製且完稅價值共計十六萬八千八百零一元一情，業經財政部基隆關稅局九
    十一年二月一日基普進字第九一一○○六六六號函及九十二年二月十三日基普進
    字第○九二○一○一○四九號函在卷足憑，前開產品堪認其屬懲治走私條例所定
    之管制物品無疑。。
  (3)雖被告否認對前開產品係屬大陸產製物品有所認識，惟前開產品其中絨毛玩偶被
    七百七十件，收錄音機（ＹＩＡＮ）ＭＬ─二○五九二百四十台、雪蓮檀香皂二
    千一百六十個申報產地即為中國大陸，其餘產品之其外包裝均標示有ＭＡＤＥ
    ＩＮ  ＣＨＩＮＡ之字樣，故由外觀即可判斷為中國大陸產製物品一節，業經財
    政部基隆關稅局分別於九十二年四月十八日基普進字第○九二○一○三二二三號
    函在卷足憑，且被告於偵查中自承：「伊回到台灣在看過該批扣押物，但之前看
    過目錄，收錄音機、收音機、隨身聽上標有大陸製，縫紉機沒有標示，香皂回到
    台灣才知道有，玩偶沒有」等語（見偵查卷第五十三頁），於本院審理時供稱：
    「前開產品係在廣東、深圳買的，伊不知道大陸製的，不能進口，所以沒有告訴
    員工不買」等語。衡情被告為從事商品買買之業務，對於購入商品之名稱、數量
    、價格、來源均應事先查看了解，況前開產品係被告在大陸地區所購買之產品，
    被告為實際從事兩岸進出口貿易之業者，可見被告對於其所進口之前開產品係大
    陸產製之產品有所認識，對前開公告應有所認知，被告矢口否認涉有任何犯行，
    顯係事後卸責之詞，不足採信，本件事證已甚明確，被告犯行洵堪認定。
二、按被告甲○○本案行為被查獲後，懲治走私條例第二條第一項之私運管制物品進
    口、出口逾公告數額罪，已於九十一年六月二十六日修正（同年月二十八日生效
    ），將原刑度「處七年以下有期徒刑，得併科新臺幣二十萬元以下罰金」，提高
    為「七年以下有期徒刑，得併科新臺幣三百萬元以下罰金」，比較新舊法，以舊
    法有利於被告，依刑法第二條第一項但書之規定，就被告本案犯行，應適用修正
    前懲治走私條例第二條第一項規定論罪。核被告所為，係犯修正前懲治走私條例
    第二條第一項之私運管制物品進口逾公告數額罪。爰審酌被告犯罪之動機、目的
    、手段、私運管制物品進口對貨物進口秩序之危害、緝獲時核計之完稅價格為十
    六萬八千八百零一元，及犯罪後猶飾詞卸責之態度等一切情狀，量處如主文所示
    之刑，以示懲戒。至於被告私運進口之前開管制物品，雖懲治走私條例並無沒收
    之規定，惟該法第十一條規定走私行為之處罰，海關緝私條例及該條例無規定者
    ，適用刑法或其他法律規定，足見對於走私行為之處罰，懲治走私條例及海關緝
    私條例例應優先於刑法而適用，而海關緝私條例第三十六條第三項既規定私運進
    口之貨物應沒入之，則本件進口之前開產品，自應由主管機關依海關緝私條例第
    三十六條第三項規定沒入之（最高法院八十四年臺上字第二三八七號判決參照）
    ，併此敘明。
三、末按行政院依懲治走私條例第二條第二項專案指定管制物品及其數額之公告，其
    內容之變更，對於變更前走私行為之處罰，不能認為有刑法第二條之適用，為司
    法院大法官會議五十二年十月二十日釋字第一０三號解釋在案。是本案事實發生
    後，行政院於九十年十一月二十九日以（九○）臺財字第０六六五八九號公告之
    修正「管制物品項目及其數額」，雖已將前揭丙項第四款刪除，惟仍不影響被告
    先前犯罪之成立，併此敘明。
據上論斷，應依刑事訴訟法第二百九十九條第一項前段，九十一年六月二十八日修正
生效前之懲治走私條例第二條第一項、第十一條，刑法第二條第一項但書，判決如主
文。
本案經檢察官侯靜雯到庭執行職務
中      華      民      國    九十二    年      八      月     十四     日
                                  臺灣板橋地方法院刑事第四庭
                                          法  官  陳  明  珠
右正本證明與原本無異。
如不服本判決，應於判決送達後十日內，向本院提出上訴狀。
                                          書記官  陳  慧  儷
中      華      民      國    九十二    年      八      月     十四     日
附錄本案論罪科刑法條全文
九十一年六月二十八日修正生效前之懲治走私條例第二條第一項：
私運管制物品進口、出口逾公告數額者，處七年以下有期徒刑，得併科新台幣二十萬
元以下罰金。
以犯前項之罪為常業者，處三年以上十年以下有期徒刑，得併科新台幣三十萬元以下
罰金。
第一項之未遂犯罰之。
第一項所稱管制物品及其數額，由行政院公告之。


司法院資訊處製作；財團法人民間司法改革基金會備份。
